臺灣板橋地方法院刑事判決　　　　　　 94年度簡上字第435號
上　訴　人
即　被　告　甲○○○○○○　○.
　　　　　　　　　　現於內政部警政署外國人收容所收容
上列上訴人因竊盜案件，不服本院九十四年度簡字第二二八一號
中華民國九十四年五月三十一日第一審判決（聲請案號：九十四
年度偵字第四五六五號），提起上訴，本院管轄之第二審合議庭
判決如下：
    主  文
原判決撤銷。
甲○○○○○○ ○○○○○○○○竊盜，處有期徒刑肆月，如易科罰金，以參佰
元折算壹日。
    事  實
一、甲○○○○○○ ○○○○○○○○係經乙○○（原名吳碧貞）合法申請入境
    工作之印尼籍人，在乙○○父親吳明來位於屏東縣恆春鎮○
    ○路鞍山巷六十號位處擔任家庭監護工，復責照顧乙○○病
    中母親之工作。其於民國九十一年十二月二十七日夜間某時
    ，因認工作時間過長且吳明來指示之工作內容過於繁重，意
    欲自行不告離職，為取得其由吳明來保管收藏於臥室衣櫃內
    之護照，乃擅自開啟該衣櫃並於其內搜得存放有其護照及吳
    明來所有之小孩手鍊二條、戒指三枚、項鍊乙條等金飾與現
    金新臺幣（下同）三千元之半透明塑膠袋乙個。甲○○○○○○
    ○○○○○○○○明知該袋內除其護照外尚有他人之財物，竟仍意圖
    為自己不法之所有，將該袋子連同其內上述財物一併取走而
    竊取之，旋即自行離去而另謀他職。嗣於九十三年十月十四
    日某時，為警在位於苗栗縣某處之ＫＴＶ查獲。
二、案經吳明來之女乙○○告發後，由屏東縣警察局恆春分局報
    告臺灣屏東地方法院檢察署檢察官呈臺灣高等法院檢察署檢
    察長移轉臺灣板橋地方法院檢察署檢察官偵查聲請簡易判決
    處刑。
    理  由
一、犯罪事實之認定：
  (一)被告甲○○○○○○ ○○○○○○○○對於上揭在吳明來住處擔任家庭監護
    工擅自離職，離開時並取走置於吳明來上鎖之衣櫃內含有其
    護照及吳明來所有金飾與現金之袋子等事實及查獲過程固為
    坦認，惟矢口否認有何竊盜犯行，辯以係因雇主指示過額外
    工作無法負荷而欲離去，為取得由吳明來所保管之護照，乃
    至吳明來臥房內開故屋內衣櫃後，將其內存放自己護照之半
    透明塑膠袋乙個取走後即行離去，當時並不知袋內尚有其他
    物品，嗣後發現其內有小孩手鍊二條、戒指三枚、項鍊乙條
    等金飾與現金三千元等財物後，即委請友人代為返還，並無
    竊盜之意思云云。
  (二)經查：
    1.被告甲○○○○○○ ○○○○○○○○係經乙○○合法申請入境工作之印
      尼籍人，在告發人乙○○父親吳明來位於屏東縣恆春鎮○
      ○路鞍山巷六十號位處擔任監護工，負責照顧告發人病中
      母親之工作，此為被告及告發人均供陳一致，並有卷附行
      政院勞工委員會九十一年十月十六日勞職外字第○九一○
      七一三四三二號函、被告護照影本、外僑居留證影本及外
      勞居留資料查詢報表各乙份可稽。又被告於民國九十一年
      十二月二十七日夜間某時，因認工作時間過長且吳明來指
      示之工作內容過於繁重意欲自行不告離職，為取得其由吳
      明來保管收藏於臥室衣櫃內之護照，擅自開啟該衣櫃並在
      其內搜得存放有其護照及吳明來所有之小孩手鍊二條、戒
      指三枚、項鍊乙條等金飾與現金三千元之半透明塑膠袋乙
      個後，乃將該袋子連同其內上述財物一併取走，並旋自行
      離開上揭工作地點而另謀他職等情，業據被告自承不諱明
      確，並與告發人乙○○所為遭竊過程之指述（不包含所述
      遭竊物品詳確種類及數量之部分）互核一致，並有屏東縣
      警察局恆春分局於九十一年十二月二十八日受理告發人報
      案後所製發之受理刑事案件報案三聯單乙紙可佐，亦堪為
      認定。
    2.被告雖矢口否認有何竊盜犯行，並以前開情詞置辯，惟查
      上開置放被告護照之袋子係半透明塑膠材質，此經被告於
      本院審理中供陳明確，則被告由外觀當可觀察得知該袋內
      除護照外尚有其他物品。且該袋內既尚置放有小孩手鍊二
      條、戒指三枚、項鍊乙條等金飾與現金三千元等財物，依
      經驗法則被告拿取該塑膠袋時，亦可由其重量及置放前述
      財物後袋身之鼓突程度知悉其內尚有護照以外之物品，被
      告就此實難諉為不知，是其所為不知袋內尚有其他物品之
      辯解，核與經驗法則不符而難認屬實，其主觀上知悉該塑
      膠袋內除其本人之護照外尚有吳明來所有之其他物品乙節
      ，應堪認定。又當時被告護照係置於該半透明塑膠袋之最
      外層，由外觀可清楚看見該護照，此亦經被告於審理中陳
      明在卷，則其茍僅係單純欲取自己之護照，大可自袋內取
      走該護照即可遂其目的，何有將整個袋子連同其內所有物
      品一同取走之必要？此實亦與事理相違。另被告當時僅有
      二千餘元之現金，此據其於審理中陳述明確，金額甚微，
      參諸當時其意欲不告離職之情形，上開現金顯不足以供其
      離去後初期之基本交通與生活所需，客觀上亦有額外財物
      之需求。又被告雖稱事後曾委交印尼籍友人歸還上開財物
      云云，惟該友人並未返還告發人，且現亦已返國而無法提
      出此部分證明，此經被告詳陳在卷，空口置辯自無從遽信
      屬實。此外被告事後曾委由年籍不詳之林姓男子與告發人
      乙○○聯絡，並交付金額為七萬三千五百元、票號為AC
      0000000號、付款人為安泰商業銀行之支票乙紙欲
      為和解，惟告發人嗣後遵期提示不獲兌付，此亦經告發人
      結證甚詳，並有上開支票影本乙份在卷可稽，顯見被告已
      將所取走之上述財物處分運用，方以交付票據之方式賠償
      之，尤足認被告取走之時係基於為自己不法所有之意圖而
      為之。綜上各情相互以參，在被告客觀上有額外財物之需
      求，主觀上則知悉該袋內尚有吳明來所有之物品之情形下
      ，其仍決意將該塑膠袋連同其內吳明來所有之物品一併取
      走，已堪認被告係基於慮及擅自離職後初期經濟所需之動
      機，而基於為自己不法所有之意圖將袋內物品取走而竊取
      之。
    3.又當時置放袋內遭被告一併竊走之物品，告發人乙○○固
      於警詢及偵查中指稱係重約一台斤餘之金飾乙批及現金約
      五、六萬元等語，惟其於警詢及偵查中亦表明無法確認遭
      竊之金飾數量及現金金額等語。而其於本院審理中以證人
      身分結證陳述時，則稱偵查中所稱金飾遭竊之種類及數量
      ，係先前其母親身體狀況尚佳時曾取出交其觀看，現金則
      未曾親眼見過，而係依其每月給付家中之生活費用金額扣
      除估計當時家中已支出之款項後估算而得等語（參本院審
      判筆錄），足見告發人事實上並未親見案發前該衣櫃內存
      放金飾及現金之實際狀況，僅係依憑先前概略之印象及估
      算結果而為之指述。按犯罪事實應依證據認定之，無證據
      不得認定犯罪事實，刑事訴訟法第一百五十四條第二項定
      有明文。又告訴人之告訴，係以使被告受刑事訴追為目的
      ，是其陳述是否與事實相符，仍應調查其他證據以資審認
      ，此有最高法院五十二年度台上字第一三○○號判例可資
      參照。再者犯罪事實應依證據認定之，所謂證據，須適於
      為被告犯罪事實之證明者，始得採為斷罪資料，最高法院
      亦著有五十三年台上字第二七五○號判可循。查本件告發
      人乙○○既對被告提出竊盜之告發，其處於與被告對立地
      位之情形，初與告訴人之立場無異，則其指證不利被告之
      部分依上開說明自應有其他輔助證據，以審認是否與事實
      相符。而本件就關於遭被告竊走物品種類、數量及金額之
      事實部分，告發人所為之證述除與被告所自承拿取物品內
      容相同之部分外，並無其他事證可為佐憑，依前開判例之
      說明本已不得僅據其證述即為不利被告之認定。況告發人
      於案發前既未親見該衣櫃內存放金飾及現金之實際狀況，
      僅依憑先前概略之印象及估算而為指述，則其上開關於遭
      竊物品內容之證述即非就其親自見聞所得而為陳述，循據
      上述最法院判例意旨，就被告否認取得之部分即不適為被
      告犯罪之證明，而不得據為不利被告之認定基礎。從而
      本件被告竊取之物品，依上述說明應僅能認定為其自承之
      小孩手鍊二條、戒指三枚、項鍊乙條等金飾與現金三千元
      ，逾此部分因乏明確積極之事證可據，尚不得遽行認定。
  (三)綜上所述，本件事證明確，被告所為置辯核屬飾卸之詞，無
    可採信，其所為如事實欄列載犯行已足認定，應予依法論科
    。
二、論罪科刑之法律適用：
  (一)核被告甲○○○○○○ ○○○○○○○○所為，係犯刑法第三百二十條第一
    項之竊盜罪。檢察官起訴雖指被告竊得之物品為重約一台斤
    餘之金飾乙批及現金約五、六萬元等，與本院認定之事實並
    非一致，惟此僅於犯罪客體有所差異，其基本社會事實仍為
    相同而無礙於案件之同一性。原審論罪科刑，固非無據，惟
    原審判決逕依告發人之指述認定被告竊取之財物為黃金乙批
    （重約乙台斤）及現金五、六萬元，此部分容有違誤，已詳
    如前述；且本件被告竊取之財物係其父吳明來所有及保管乙
    節，業經告發人乙○○陳明在卷，是告發人顯非本件被告竊
    盜犯行之直接被害人，復無其他法定得為告訴之資格，依法
    並無告訴權，則其對被告竊盜犯行所為之申告核屬告發之性
    質，而非告訴，原審遽認告發人乙○○為告訴人，亦於法有
    違。是以被告上訴否認竊盜犯罪固無理由，惟原審既有上述
    可議之處，自應由本院合議庭撤銷改判。
  (二)爰審酌被告在我國並無犯罪前科，有臺灣高等法院被告前案
    紀錄表在卷可按，素行非劣，依其審判中之自述教育程度為
    中學畢業，智識程度亦非低微，其因不滿工作條件欲為自行
    離職，不思以正當方式處理而遽為本件犯行，動機仍有可訾
    ，並所使用行竊之手段、竊得物品之價值及造成被害人之損
    害、目前尚未將竊得物品返還或賠償及犯罪後之態度等一切
    情狀，量處如主文所示之刑，並諭知易科罰金之折算標準，
    以資儆懲。
  (三)末按被告或共犯之自白，不得作為有罪判決之唯一證據，仍
    應調查其他必要之證據，以察其是否與事實相符，刑事訴訟
    法第一百五十六條第二項定有明文。本件被告固於審理中自
    承係持上開屋內剪紗布用之剪刀插入衣櫃鑰匙孔轉開門鎖後
    ，開啟該衣櫃而拿取前述財物等語，惟本案並無剪刀扣案，
    告發人之指述亦未敘及被告攜帶剪刀行竊之內容，復無其他
    積極事證可佐，是以此部分除被告於審理中之自白外，別無
    其他事證可佐，依前揭法律之規定，自不得徒憑被告自白之
    唯一證據即認定其行竊時有攜帶足為兇器使用之剪刀，而難
    遽行論以刑法第三百二十一條第一項第三款之攜帶兇器竊盜
    罪責，併此敘明。
據上論斷，應依刑事訴訟法第四百五十五條之一第一項、第三項
、第三百六十九條第一項、第三百六十四條、第二百九十九條第
一項前段，刑法第三百二十條第一項、第四十一條第一項前段，
罰金罰鍰提高標準條例第一條前段、第二條，判決如主文。
本案經檢察官曾文鐘到庭執行職務。
中　　華　　民　　國　　94　　年　　11　　月　　 1　　日
                  刑事第十庭  審判長法　官  侯  志  融
                                    法　官  張  宏  節
                                    法　官  楊  博  欽
以上正本證明與原本無異
本件不得上訴
                                    書記官　曾  美  滋
中　　華　　民　　國　　94　　年　　11　　月　　 1　　日
附錄本案論罪科刑法條全文：
中華民國刑法第三百二十條第一項
  意圖為自己或第三人不法之所有，而竊取他人之動產者，為竊
  盜罪，處五年以下有期徒刑、拘役或五百元以下罰金。
